【裁判字號】    91,交易,163
【裁判日期】    920310
【裁判案由】    過失傷害
【裁判全文】
臺灣高雄地方法院刑事判決                        九十一年度交易字第一六三號
    公  訴  人  臺灣高雄地方法院檢察署檢察官
    被      告  乙○○
右列被告因過失傷害案件，經檢察官提起公訴（九十年度調偵字第六八八號），本院
判決如左：
    主  文
乙○○無罪。
    理  由
一、公訴意旨係以︰被告乙○○於民國九十年五月二十三日九時五十分許，駕駛車號
    ＹＸ─五四五八號自小客車，沿高雄縣鳳山市○○○路由鳳山往大寮方向行駛，
    行駛該路五○三號前時，本應注意汽車行駛時，駕駛人應注意車前狀況，隨時採
    取必要之安全措施，而依當時情形並無不能注意之情形，詎竟疏未注意，不慎撞
    及從對向車道違規橫越馬路之丙○○所騎乘之車號ＹＷＤ—二五五號輕型機車，
    因而致丙○○摔倒受有右側脛腓骨三分之依開放性骨折、左側腓骨骨折、左小腿
    擦傷及臉部、四肢多處擦傷等傷害，因認被告涉犯過失致重傷害罪。
二、按犯罪事實應依證據認定之，無證據不得推定其犯罪事實；又不能證明被告犯罪
    者，應諭知無罪之判決，刑事訟訴法第一百五十四條、第三百零一條第一項分別
    定有明文。次按認定不利於被告之事實，須依積極證據，苟積極證據不足為不利
    於被告事實之認定時，即應為有利於被告之認定，更不必有何有利之證據；又告
    訴人之告訴，係以使被告受刑事訴追為目的，是其陳述是否與事實相符，仍應調
    查其他證據以資審認；且被害人之陳述如無瑕疪，就其他方面調查又與事實相符
    ，固足採為科刑之基礎，倘其陳述尚有瑕疪，則在未究明前，遽採為論罪科刑之
    根據，即難認為適法；至於所謂過失，係指行為人雖非故意，但按其情節應注意
    ，並能注意，而不注意者，為過失。最高法院三十年上字第八一六號判例、五十
    二年臺上字第一三○○號判例、六十一年臺上字第三○九九號判例均可資參照。
三、本件公訴意旨認被告乙○○涉有前揭過失致重傷害犯行，無非係以本件事故現場
    係一略有彎度之道路，且前後數十公尺均無紅綠燈，道路二旁均為毗鄰之商家，
    被告理應知行駛此種路段須減速慢行，作好隨時煞車之準備，以防各種突發事故
    之發生，且當時天氣晴朗、路面乾燥、視線良好，並無不能注意之情形，有現場
    照片、道路交通事故調查報告表等資料為其論據。
四、訊據被告乙○○雖坦承於上開時間、地點駕駛前開車號之自小客車，並與告訴人
    所騎乘之機車發生碰撞事故，告訴人並因之倒地受傷之事實不諱，惟堅決否認有
    何過失傷害之犯行，辯稱：伊當天駕車行駛在外線車道，左側內側快車道有一台
    自小客車，告訴人騎乘機車從對向車道橫越馬路過來，因左側自小客車擋住視線
    ，所以看到告訴人、車時已經來不及才撞上告訴人之機車等語。
五、經查︰
（一）據告訴人於警詢中陳稱︰「（問︰請詳述發生車禍情況？）由鳳林四路行駛至
      車禍地點由路邊機車道欲騎至對面鎖店配鑰匙，騎到快道路邊時，有部轎車就
      從鳳山方向往大寮行駛，就撞上我右腳右小腿部位，機車就倒下，右小腿骨折
      ．．．」，且告訴人於檢察官偵查中，及本院調查中亦一再指稱︰伊之右小腿
      遭被告所駕駛之自小客車撞擊等語甚明，另告訴人因本件車禍事故受有右側脛
      腓骨中三分之一處開放性骨折、左側腓骨骨折、左小腿擦傷、臉部與四肢多處
      擦傷等傷勢，有聖若瑟醫院九十年五月二十九日出具之診斷證明書附卷可憑。
      是告訴人於檢察官偵查中，及本院調查中所稱︰伊是直行中遭撞擊，伊所騎乘
      機車是後面車輪部分，即車尾正後面遭被告所駕駛之自小客車撞擊云云，是告
      訴人所騎乘之機車既然是遭被告所駕駛之車輛撞擊後面車輪，如何能碰撞到告
      訴人之右腳？告訴人此部分指摘實不無疑義。
（二）復據車禍事故發生後高雄縣政府警察局林園分局忠義分駐所員警至事故現場所
      測繪之事故現場圖、事故現場與車損照片二幀，及公訴人於九十一年一月二十
      八日勘驗車輛受所製之勘驗筆錄及所拍攝之相片等資料所呈︰
  １、有關本件車禍事故地點及肇事後兩車之位置︰
      係在高雄縣大寮鄉○○○路五○三號前之外側快車道上，該路為省道，雙向四
      線車道，路中繪有雙黃線，該路段略成彎度，被告所駕駛之自小客車於肇事後
      停置於前開路段往大寮方向，車頭朝東尾朝西，告訴人所騎乘之輕型機車遭撞
      擊後則往左傾倒在被告所駕駛之自小客車前方，機車車頭朝東南、車尾朝西北
      方向，告訴人機車後方並留有一條長約七公尺之刮地痕，該條刮地痕之起點與
      終點分別距離外側快車道與機車道間之行車線為一點八及一點七公尺，即該條
      刮地痕呈與被告車型方向相同之直線往前刮之走向，被告之自小客車車輪後留
      有一條痕跡不明顯之煞車痕。
  ２、有關事故現場之散落物︰
      告訴人之機車之掉落物，散落在機車車頭前方及車尾處，現場並有一攤血跡，
      及一頂白色工地帽在被告之自小客車車頭右前處。
  ３、有關車損之部位︰
      被告所駕駛之自小客車於撞擊後車頭前保險桿中間處有凹損，車頭引擎蓋亦往
      下凹損，而告訴人所騎乘之機車則係右側踏板區及右側車身護板有破損，後車
      輪亦損壞且往右側彎斜。告訴人所騎乘之機車後側鐵架、護板等均完整。
  ４、證人即當時乘坐在被告所駕駛自小客車右前座之柯梅英到庭陳稱︰伊是被告之
      妻子，當時坐在右前座，並抱著女兒，由被告駕車，行駛鳳林四路往大寮方向
      之外側快車道，當時路上車子很多，車子正行駛中，就看到告訴人騎乘機車橫
      越馬路過來，且一看到就撞上，左側內側快車道尚有一台紅色自小客車，被告
      自小客車車頭保險桿右側處撞擊告訴人之機車右側車身腳踏板處，撞擊後告訴
      人先摔到自小客車引擎蓋上，再跌倒到地上等語（見本院九十一年六月二十四
      日訊問筆錄）。
  ５、據前開證人之證述，與二車受損部分、倒地位置及告訴人受傷情狀等，足認被
      告與證人所陳告訴人騎乘機車自對向車道橫越馬路過來之情堪以認定。又證人
      即至事故現場處理之員警潘正良證稱︰道路交通事故調查報告表是伊所測繪，
      伊於現場圖所繪告訴人騎乘機車橫越馬路，是依據告訴人自行所述之行車方向
      ，因伊到事故現場時，告訴人已送醫，伊過幾天前往長庚醫院製作告訴人的筆
      錄，是告訴人自己講當天騎乘鳳林四路要到對面鎖店配鑰匙，但因告訴人所講
      的與證人甲○○○並不相同，伊即斟酌二人所述，再加上機車撞擊點是在機車
      右側腳踏板，非在後面，被告的自小客車是車頭正前方及引擎蓋有受損，所以
      伊判斷並非從後面撞擊，且告訴人之傷勢是在右腳，伊才認告訴人講的才對等
      語甚明（見偵查卷第二十一頁至第二十二頁訊問筆錄）。另證人即自稱現場目
      擊肇事之甲○○○於警詢時先稱：「（問：你發現雙方車輛如何發生車禍？雙
      方車速約多少？）機車騎在路邊，自小客車本來開在內側車道，忽然切入外車
      道，才撞上機車‧‧‧」、「（肇事車輛）約距離我機車約十八公尺」等語；
      於檢察官偵查中則稱：伊當時是從鳳山要回大寮，告訴人騎乘機車有超過伊，
      因告訴人高高壯壯、膚色又黑所以告訴人超過伊被撞倒時，伊可以認出來，告
      訴人騎機車超過伊到被撞擊約五分鐘，伊並未看到告訴人自對向車道橫越馬路
      等語（見偵查卷第十七頁背面至第十八頁訊問筆錄）；另於本院調查時，證人
      甲○○○則稱：伊並沒有看到告訴人與被告二車撞擊發生車禍之過程，是伊聽
      見「碰」一聲才注意看，在發生車禍事故前，伊有看到告訴人騎乘機車超過伊
      ，伊與告訴人均是騎乘在外側慢車道上，被告所駕駛之自小客車從後方超過伊
      ，因被告駕駛之車速很快，伊就停在路旁，沒想到就聽見撞擊聲等語（見本院
      九十一年六月二十四日訊問筆錄），然證人甲○○○表示告訴人與其均騎乘機
      車在外側慢車道上，但告訴人之機車遭撞擊後所倒地之地點是在外側快車道上
      ，且告訴人騎乘機車超過證人甲○○○，此超車僅為數秒鐘之時間二車有並行
      ，有證人甲○○○表示撞擊過程未看到，是聽見撞擊聲才注意看，是證人甲○
      ○○如何得以確認超車者即是告訴人？是證人甲○○○所述顯有可疑，實難據
      此為不利於被告之認定，附此說明。
  ６、綜上，堪認被告在與告訴人所騎乘之機車撞擊前係行駛在鳳林四路由西往東方
      向之外側快車道上，而告訴人所騎乘之機車係右側車身護板、腳踏板處，及告
      訴人之右腳遭被告所駕之車輛撞擊，且於肇事係往左側傾倒，顯見告訴人之機
      車係右側車身遭被告所駕駛之自小客車車頭保險桿中央處撞擊，顯非告訴人直
      行在被告所駕駛之車輛前方而遭被告所駕之車追撞，亦堪認被告當時係在外側
      快車道上直行，而告訴人則騎乘鳳林四路由東往西方向，至事故地點，告訴人
      違規自對向車道橫越繪有雙黃線之路中後，直接騎進被告所行駛之車道內，被
      告見狀因反應不及而發生撞擊，致生本件車禍事故之過程堪以認定。
（三）按所謂駕駛人應注意車前狀況，並隨時採取必要之安全措施，係指駕駛人在道
      路環境存有變易，道路上裝置有提醒用路人注意路況之交通控制設施下，駕駛
      人應注意路況變化，避免因為煞車不及，撞擊煞車距離以外之事物，亦即，在
      合理反應時間內，駕駛人無法避免撞擊煞車距離內（反應距離內）之事物，但
      是對於煞車距離外（反應距離外之事物），駕駛人若仍撞及，則顯未注意安全
      狀況並未隨時採取必要之安全措施；又駕駛人駕駛汽車，應遵守道路交通標誌
      、標線、號誌之指示；另方向限制線，用以劃分負面成雙向車道，禁止車輛跨
      越行駛，並不得迴轉；道路交通安全規則第九十條、第九十四條第三項，道路
      交通標誌標線號誌設置規則第一百六十五條第一項分別定有明文。
（四）並依發生事故之時間為九時許，且從事故現場照片觀之，及該時段鳳林路之功
      能，當時之車流輛頗巨，堪認肇事路段之內、外快車道均有車輛分佈，因此，
      左側快車道上之車輛確實會影響被告之視線，對於告訴人突如其來之違規橫越
      路中雙黃線之行為，顯非被告事前得以預見，且在短距離內見狀，顯已來不及
      採取任何閃避等安全措施，從而，尚難認被告有何未注意車前狀況之情事，是
      被告因之撞擊告訴人所騎乘機車右側車身，顯無任何得以注意之情形，故就本
      件車禍事故並無任何過失，而據當時之天候晴朗、路面乾燥、無缺陷、亦無其
      他障礙物，視距良好並無其他不能注意之情事，有前開道路交通事故調查報告
      表載述明，告訴人騎乘機車上路，對於前開規定應知之甚明，竟於騎乘至繪有
      雙黃線之路段，本應注意不得任意橫越，且無不能注意之情形，竟未注意貿然
      橫越，致生本件車禍事故。
（五）綜上所述，被告於事發時係遵守行車方向在其車道內行駛，應足認其對於妨止
      危險發生之相關交通法規已經遵守，並盡相當之注意義務以防止危險發生，且
      被告應可信賴告訴人及其他共同使用道路之公眾，均應依標誌與標線之指示不
      得貿然橫越，被告應無顧慮及閃避告訴人有違規橫越道路行為之義務。被告對
      告訴人突然橫越繪有行車分向線之違規駕駛行為，依當時一般情形既無注意義
      務之期待可能性，且已盡其必要之注意義務，揆諸前開說明，自難謂被告有何
      應注意且能注意卻未注意之過失責任可言。
（六）又本件車禍事故經送請鑑定，亦均為前開相同之認定，有台灣省高屏澎區車輛
      行車事故鑑定委員會九十一年三月十五日以高屏澎鑑字第九００九五五號函所
      檢附之鑑定意見書一份，及財團法人成大研究會發展基金會九十二年一月十三
      日以（九二）成大研基建字第００七三號函所附之鑑定意見書一份均附卷足佐
      。至於覆議鑑定委員會覆議意見雖載：被告駕駛自小客車為注意車前狀況，為
      肇事次因等語，但該覆議意見書於肇事分析之一跡證與研析中另括弧記載：如
      以潘車（即告訴人）穿越道路之寬度距離，黃車（即被告）直行車有注意車前
      狀況採取安全措施時，將可避免撞及，黃車應有注意車前狀況之責任），有台
      灣省車輛行車事故覆議鑑定委員會九十一年五月二十二日以府覆議字第九一０
  六二四號函所附之覆議意見書在卷可按，但覆議鑑定委員會對於當時肇事路段
      車流量情形如何，並未加入該情形一同研判，即如被告左側之內側快車道同時
      有車輛行使時，被告得否注意及告訴人違規在劃有分向限制線之路段穿越道路
      ？前開覆議意見書內未見說明，是前開覆議意見尚難採為不利於被告之認定，
      亦附此說明。
（七）本院調查所得證據不足以證明被告確有過失致重傷害犯行，此外，復查無其他
      積極證據足資證明被告確有公訴人所指犯行，不能證明被告犯罪，揆諸首揭法
      條規定及判例意旨，自應為被告無罪之諭知。
據上論斷，應依刑事訴訟法第三百零一條第一項，判決如主文。
本案經檢察官羅水郎到庭執行職務
中      華      民      國    九十二    年      三      月      十      日
                        臺灣高雄地方法院交通法庭
                            法    官  程克琳
右正本證明與原本無異。
如不服本判決，應於判決送達後十日內，向本院提出上訴狀。
                             書 記官   梁瑜玲
中    華    民    國      九十二      年      三      月      十三      日


司法院資訊處製作；財團法人民間司法改革基金會備份。
